【裁判字號】    99,易,1021
【裁判日期】    991230
【裁判案由】    竊盜等
【裁判全文】
臺灣屏東地方法院刑事判決              99年度易字第1021號
聲  請  人  臺灣屏東地方法院檢察署檢察官
被      告  黃勝國
上列被告因竊盜等案件，經檢察官提起公訴（99年度偵字第9018
號），被告於本院準備程序就被訴事實為有罪之陳述，經合議庭
裁定由受命法官獨任進行簡式審判程序，並判決如下：
    主  文
黃勝國犯如附表所示之罪，各處如附表所示之刑。應執行有期徒
刑貳年肆月，並應於刑之執行前，令入勞動場所強制工作年。
    事  實
一、黃勝國於民國95年間因竊盜案件，經本院以95年簡字第1524
    號、95年簡字第1794號各判決判處拘役40日、有期徒刑3 月
    確定，96年間又因竊盜案件，經本院以96年易字第144 號、
    96年易字第467 號判決分別判處有期徒刑5 月、1 年6 月(
    減為有期徒刑9 月，並經臺灣高等法院高雄分院駁回上訴)
    確定，於98年12月26日執行完畢( 本件構成累犯) ，再於99
    年間因竊盜案件，經本院以99年簡字第739 號、99年簡字第
    1257號判決分別均判處應執行拘役30日確定，猶不知警惕，
    仍意圖為自己不法之所有，於下列時、地犯罪:
    於99年9 月23日凌晨0 時許，在其寄宿之屏東縣內埔鄉○
      ○路228 號「妙覺寺」2 樓走廊鞋櫃抽屜，竊取李梅英所
      有之銀色三星牌行動電話1 具（據李梅英稱約值新臺幣（
      下同）1800元），得手後藏放在該寺1 樓02室香客客房內
      。嗣經李梅英發覺而報警逮捕，並起獲上開電話。
    同年月25日下午6 時許，在內埔鄉○○村○○路25巷3 號
      前，竊取曾進財所有之腳踏車1 部（銀色鑲粉紅色，當時
      未上鎖，據曾進財稱係以2800元購得），得手後留供己用
      。嗣於同年月26日上午7 時許，騎經潮州鎮○○路某巷口
      ，因遭警發覺圍捕，遂將該腳踏車丟棄。
    黃勝國逃脫警方圍捕後，又於同年月26日上午7 時許，在
      潮州火車站前竊取不詳之人所有之腳踏車1 部（銀色，當
      時未上鎖，據估計約值700 元），得手後留供己用。
    復於同年月30日中午12時10分許，在新埤鄉○○村○○路
      ○ 段60之1 號「龍山宮」，竊取該宮所有現金70元、小月
      餅2 個（每個約10元）、舒跑飲料1 罐（約值10元），得
      手後因遭人發覺遂留下70元現金，隨即騎乘上開銀色腳踏
      車逃逸而去，途中並將上開舒跑飲料打開飲盡。嗣於同日
      中午12時44分許，在新埤鄉○○村○○○道路遭警逮捕，
      並扣得上開銀色腳踏車、小月餅。
二、黃勝國於99年9 月23日上午7 時30分許遭警逮捕，同日中午
    12時25分許被解送至屏東縣政府警察局內埔分局偵查隊，由
    該隊偵查佐陳志斌受理接案，陳志斌即進行搜身、按捺指紋
    、照相、製作刑事案件報告書等程序，並以腳鐐銬住黃勝國
    雙腳命其坐在偵查隊辦公室戒護區之長木椅上。同日下午4
    時許，陳志斌依勤務表定時間欲返家盥洗，臨走前將勤務交
    給同隊偵查佐孫敏昌（涉有過失致人犯脫逃罪嫌，另案經檢
    察官為職權不起訴處分）接辦，孫敏昌見黃勝國雙手未上銬
    ，即向陳志斌借得手銬將黃勝國右手銬在戒護區之白鐵欄杆
    。同日下午4 時39分許，黃勝國見孫敏昌忙於其他勤務，辦
    公室內僅有前開分局約雇人員吳昆霖，而吳昆霖已因勞累而
    睡著。竟趁機自其舌下取出可解開手銬、腳鐐之鑰匙1 支（
    按黃勝國係於99年7 月間某日在屏東縣立運動公園拾獲該鑰
    匙，嗣即隨身攜帶並置於褲袋內。同年9 月23日早上7 時30
    分許遭逮捕後，即趁機將該鑰匙藏在舌下，經數次搜身仍未
    被發覺），以之解開手銬、腳鐐，旋自該辦公室脫逃而出，
    再翻牆離開上開分局，事後將該鑰匙丟棄在屏東市○○路16
    6 巷7 號附近（迄未尋獲）。
三、案經李梅英告訴及屏東縣政府警察局內埔分局報告臺灣屏東
    地方法院檢察署檢察官偵查起訴。
    理  由
一、按簡式審判程式之證據調查，不受刑事訴訟法第159 條第1
    項所定：「被告以外之人於審判外之言詞或書面陳述，不得
    作為證據。」之限制，此見同法第273 條之2 規定甚明。是
    本判決下列所引用之被告以外之人於審判外所為之陳述，依
    前揭法律規定，均得作為證據，先予敘明。
二、(一)上開事實一，均據被告黃勝國坦承不諱，就事實一部分
    ，另經證人即被害人李梅英於警詢時指述綦詳（見警卷第13
    至15頁），並有扣押筆錄、扣押物品目錄表各1 份、贓物認
    領保管單各1 紙、現場照片4 張在卷可稽（見警卷第20至22
    頁、第32頁、第46至47頁）；就事實一部分，核與證人即
    被害人曾進財之證述情節相符（見偵卷第37至39頁），另有
    扣押筆錄、扣押物品目錄表各1 份、贓物認領保管單各1 紙
    、現場照片3 張附卷可參（見警卷第24至26頁、偵卷第42至
    43頁）；就事實一、部分，則與證人胡珮彤之指述情節
    相符（見警卷第16至19頁），並有扣押筆錄、扣押物品目錄
    表、贓物認領保管單各1 份存卷可證（見警卷第28至30頁、
    第33頁）。
    (二)上開事實二部分，亦據被告黃勝國坦承不諱，並經證人即
      警員陳志斌、吳昆霖、內埔分局偵查隊小隊長吳鑫欉及前
      開分局督察組組長曾秀源於偵訊時證述綦詳（見偵卷第53
      至56頁），並有偵查報告、監視器翻拍照片8 張在卷可稽
      （見偵卷第30至31頁、第33至35頁）。
    (三)綜上所述，被告前揭不利於己之自白與事實相符，其犯行
    均堪認定，應依法論科。
三、核被告所為，係犯刑法第320 條第1 項之竊盜罪共4 罪及同
    法第161 條第1 項之脫逃罪。被告所犯上開5 罪，犯意各別
    ，行為互殊，應予分論併罰。被告有如事實項下所載之前科
    紀錄，有臺灣高等法院被告前案紀錄表1 份附卷可證，其於
    徒刑執行完畢後5 年內，故意再犯本案有期徒刑以上之5 罪
    ，均為累犯，皆應依刑法第47條第1 項規定，加重其刑。爰
    審酌被告智識尚可，多次因毒品、竊盜等案件，經有期徒刑
    之宣告及刑之執行情形，此有臺灣高等法院被告前案紀錄表
    在卷可按，堪認其素行不佳，且被告正值青年，竟囿於貪念
    竊取財物，侵害他人財產法益，不知努力奮發向上，端正品
    行，思循正途謀生，反起意行竊，缺乏對他人財產權應予尊
    重之觀念，行為實不足取，於偵查及審理中尚坦承全部犯行
    ，犯後態度尚可等一切情狀，分別量處如主文所示之刑，並
    均定其應執行刑，以示懲儆。
四、按保安處分係針對受處分人將來之危險性所為之處置，以達
    教化、治療之目的，為刑罰之補充制度。我國現行刑法採刑
    罰與保安處分雙軌制，係在維持行為責任之刑罰原則下，為
    協助行為人再社會化之功能，以及改善行為人潛在之危險性
    格，期能達成根治犯罪原因、預防犯罪之特別目的。是保安
    處分中之強制工作，旨在對嚴重欠缺正確工作觀念或無正常
    工作因而習慣犯罪者，強制其從事勞動，學習一技之長及正
    確之謀生觀念，使其日後重返社會，能適應社會生活。法院
    就犯罪之行為人，自應審酌其所為犯罪行為之嚴重性、行為
    人所表現之危險性及對於行為人未來行為之期待性，視其危
    險性格高低，本於比例原則，以決定應否令入勞動處所強制
    工作，以達預防之目的。所謂「有犯罪之習慣」係指對於犯
    罪以為日常之惰性行為，乃一種犯罪之習性（最高法院94年
    度臺上字第6611號、94年度臺上字第6519號判決要旨參照)
    。經查：被告曾有如事實欄所示之前案紀錄，有臺灣高等法
    院被告前案紀錄表存卷可參，觀諸被告於上開期間內，屢次
    犯罪經檢察官提起公訴及經法院判處罪刑，已曾多次犯竊盜
    罪，本案又於短短一星期之時間內，再犯4 件竊盜罪，並於
    遭受逮捕後，無視國家司法公權力，仍趁隙逃逸，顯見被告
    並無悛悔警惕之心，參酌被告並非無工作能力之人，卻屢次
    竊取他人財物，滿足個人的物質需求，其好逸惡勞之心態，
    至為明顯，其因此而屢次犯罪成習，亦有其刑事前案紀錄資
    為佐證，為使被告矯正其惡習，並學習一技之長及正確之謀
    生觀念，使其日後重返社會，能適應社會生活，培養其勤勞
    工作之人生觀，爰就被告所為上開竊盜犯行，依竊盜犯贓物
    犯保安處分條例第3 條第1 項、第5 條第1 項前段之規定，
    各諭知於刑之執行前，令入勞動場所強制工作3 年，以資矯
    正。
據上論斷，應依刑事訴訟法第273 條之1 第1 項、第299 條第1
項前段，刑法第320 條第1 項、第161 條第1 項、第47條第1 項
、第51條第5 款，刑法施行法第1 條之1 ，竊盜犯贓物犯保安處
分條例第3 條第1 項、第4 條、第5 條第1 項前段，判決如主文
。
本案經檢察官潘國威到庭執行職務。
中    華    民    國    99    年    12    月    30    日
                  刑事第三庭    法  官  蕭筠蓉
附表：
┌──┬───────┬─────┬──────────────┐
│編號│對應之犯罪事實│ 所犯法條 │        宣告刑              │
├──┼───────┼─────┼──────────────┤
│ 1  │事實一      │刑法第320 │黃勝國犯竊盜罪，累犯，處有期│
│    │              │條第1 項之│徒刑柒月。                  │
│    │              │竊盜罪    │                            │
├──┼───────┼─────┼──────────────┤
│ 2  │事實一      │刑法第320 │黃勝國犯竊盜罪，累犯，處有期│
│    │              │條第1 項之│徒刑柒月。                  │
│    │              │竊盜罪    │                            │
├──┼───────┼─────┼──────────────┤
│ 3  │事實一      │刑法第320 │黃勝國犯竊盜罪，累犯，處有期│
│    │              │條第1 項之│徒刑柒月。                  │
│    │              │竊盜罪    │                            │
├──┼───────┼─────┼──────────────┤
│ 4  │事實一      │刑法第320 │黃勝國犯竊盜罪，累犯，處有期│
│    │              │條第1 項之│徒刑肆月。                  │
│    │              │竊盜罪    │                            │
├──┼───────┼─────┼──────────────┤
│ 5  │事實二        │刑法第161 │黃勝國犯脫逃罪，累犯，處有期│
│    │              │條第1 項之│徒刑陸月。                  │
│    │              │脫逃罪    │                            │
└──┴───────┴─────┴──────────────┘
以上正本證明與原本無異。
如不服本判決應於收受判決後10日內向本院提出上訴書狀，並應
敘述具體理由；其未敘述上訴理由者，應於上訴期間屆滿後20日
內向本院補提理由書（均須按他造當事人之人數附繕本）「切勿
逕送上級法院」。
中    華    民    國    99    年    12    月    30    日
                                書記官  張語恬
附錄本案所犯法條：
中華民國刑法第161條第1項
依法逮捕、拘禁之人脫逃者，處1年以下有期徒刑。
中華民國刑法第320條第1項
意圖為自己或第三人不法之所有，而竊取他人之動產者，為竊盜
罪，處5 年以下有期徒刑、拘役或5 百元以下罰金。

司法院資訊處製作；財團法人民間司法改革基金會備份。
